【裁判字號】    99,交聲,1848
【裁判日期】    990531
【裁判案由】    聲明異議
【裁判全文】
臺灣臺中地方法院交通事件裁定        99年度交聲字第1848號
原處分機關  交通部公路總局臺中區監理所臺中市監理站
異  議  人
即受處分人  甲○○
上列受處分人因違反道路交通管理處罰條例案件，對於交通部公
路總局臺中區監理所臺中市監理站民國99年4月26日所為之處分
（裁監稽違字第裁61-I00000000號裁決書），聲明異議，本院裁
定如下：
    主  文
異議駁回。
    理  由
一、原處分機關係以：異議人即受處分人（下稱受處分人）甲○
    ○於民國99年3月19日上午9時30分許，騎乘車牌號碼986-GW
    K號重型機車，在彰化縣鹿港鎮○○路與三民路口處，因「
    紅燈右轉（由三民路右轉至中山路）」之違規，為彰化縣警
    察局鹿港分局員警以彰警交字第I00000000號違反道路交通
    管理事件通知單攔停舉發。受處分人於前揭時間、地點被舉
    發之違規事實，係違反道路交通管理處罰條例第53條第2項
    規定，本站乃於99年4月26日以裁監稽違字第裁61-I0000000
    0號違反道路交通管理事件裁決書裁處罰鍰新臺幣（下同）6
    00元，並依同條例第63條第1項第3款規定，記違規點數3點
    。
二、受處分人之異議理由略以：本人於99年3月19日，在彰化縣
    鹿港鎮○○路與三民路口，經警員攔檢盤查，告知本人「紅
    燈右轉」。本人當時轉彎時目視燈號為綠燈，才逕行轉彎，
    對於警員開單不服，所以本人並未簽名等語，為此聲明異議
    。
三、按汽車（包括機器腳踏車）駕駛人行經有燈光號誌管制之交
    岔路口紅燈右轉者，處新臺幣（下同）600元以上1,800元以
    下罰鍰；汽車（包括機器腳踏車）駕駛人有違反道路交通管
    理處罰條例第53條規定者，除應依該條所規定之罰鍰處罰外
    ，並予記違規點數3點；違反前揭事件，期限內繳納或聽候
    裁決者，統一裁罰基準為600元。道路交通管理處罰條例第
    53條第2項、第63條第1項第3款及違反道路交通管理事件統
    一裁罰基準表分別定有明文。又當場舉發者，應填記駕駛人
    或行為人姓名、性別、出生年月日、地址、身分證統一編號
    及車主姓名、地址、車牌號碼、車輛種類。被查獲之駕駛人
    或行為人為受處分人時，應於填記通知單後將通知聯交付該
    駕駛人或行為人簽名或蓋章收受之；拒絕簽章者，仍應將通
    知聯交付該駕駛人或行為人收受，並記明其事由及交付之時
    間；拒絕收受者，應告知其應到案時間及處所，並記明事由
    與告知事項，視為已收受。違反道路交通管理事件統一裁罰
    基準及處理細則第11條第1項第1款亦規定甚明。
四、經查，本件受處分人於99年3月19日上午9時30分許，駕騎車
    牌號碼986-GWK號重型機車，行經彰化縣鹿港鎮○○路與三
    民路口處，因駕車行經有燈光號誌管制之交岔路口紅燈右轉
    之違規行為，當場為彰化縣警察局鹿港分局員警攔停掣單舉
    發等情，有彰化縣警察局彰警交字第I00000000號舉發違反
    道路交通管理事件通知單、彰化縣警察局鹿港分局99年4月6
    日鹿警分五字第0990007419號函在卷可稽。本院復依職權函
    查本件舉發詳細經過（按法院審理案件所須踐行程序保障之
    方式與密度，本應權衡事件性質輕重，妥為決定。若就大量
    輕微的交通違規異議案件，逐一傳喚警員到庭訊問，勢必消
    耗警力甚鉅，此於遠途傳喚之情形更加嚴重，且依本院審理
    經驗，當庭訊問員警之效果，與詳為設問函詢之結果無異，
    故本院認為本件尚無傳喚開單警員親自到庭作證之必要），
    經原舉發機關即彰化縣警察局鹿港分局於99年5月17日以鹿
    警分五字第0990011208號函附警員職務報告及違規車輛行進
    方向位置圖查覆：「職當時擔服99年3月19日上午8至10時交
    通稽查勤務，當天視線良好，該時段職擇定於中山路與三民
    路口執行交通稽查，於9時30分時發現甲○○駕駛車號986-G
    WK號重機車沿三民路由西往東行駛至中山路口時，三民路號
    誌已轉為紅燈，而車號986-GWK駕駛人甲○○未依規定停車
    等候即右轉中山路行駛，經職適時發現並當場攔停，駕駛人
    甲○○違規事實明確，當場依道路交通管理處罰條例第53條
    第2項製單舉發」等語綦詳。又員警舉發各項道路交通違規
    事由，本不以提出採證照片或錄影者為限，倘受限於交通違
    規事實發生之即時性（如闖紅燈之瞬間違規、不服稽查之逃
    逸行為）、急迫性（如駕駛人避免遭取締酒後駕車而改由未
    飲酒之乘客駕駛），而由員警依目視舉證，填製通知單舉發
    汽車駕駛人交通違規事實，亦屬法之所許；且員警為維持交
    通秩序，依法執行職務，立場應是客觀公正，復與受處分人
    素不相識，亦無宿怨，當無惡意誣陷之理，是其所為舉發，
    應屬真實可信。本院復查亦無任何證據足資證明執勤員警有
    捏造事實、違法取締之情事，則執勤員警本其維護交通秩序
    、安全職責所為之當場舉發，自應受到合法、正確之推定。
    是受處分人前開辯解，並無可採，本件違規事實堪以認定。
    從而，原處分機關依據上開規定裁罰，於法並無不合，本件
    異議為無理由，應予駁回。
五、據上論斷，應依道路交通管理處罰條例第87條第2項，道路
    交通案件處理辦法第19條，裁定如主文。
六、如不服本裁定，得於送達之翌日起5日內，向本院提出抗告
    狀。
中    華    民    國    99    年      5   月    31    日
                        交通法庭  法  官  蔡建興
以上正本證明與原本無異。
                                  書記官  黃英寬
中    華    民    國    99    年      5   月    31    日

司法院資訊處製作；財團法人民間司法改革基金會備份。
